臺灣臺中地方法院刑事判決　　　　　　　99年度易字第3404號
公　訴　人　臺灣臺中地方法院檢察署檢察官
被　　　告　洪榮炳
　　　　　　曾立偉
上列被告等因傷害案件，經檢察官提起公訴（99年度偵字第1567
7號），本院判決如下：
    主  文
洪榮炳傷害人之身體，累犯，處拘役參拾日，如易科罰金，以新
臺幣壹仟元折算壹日。
曾立偉傷害人之身體，累犯，處拘役參拾日，如易科罰金，以新
臺幣壹仟元折算壹日。
    事  實
一、洪榮炳前因妨害自由案件，經本院先以93年度少連訴字第
    125號判決判處有期徒刑5月確定，復以96年度聲減字第7014
    號裁定減為有期徒刑2月又15日確定，並於民國97年5月29日
    易科罰金執行完畢。又曾立偉前因過失傷害案件，經本院以
    96年度中交簡字第1698號判決判處有期徒刑4月，減為有期
    徒刑2月確定，並於97年2月12日易科罰金執行完畢。
二、洪榮炳與曾立偉原係同事關係，因細故發生爭執，於99年5
    月29日19時40分許，在臺中市○○區○○路與惠來路交岔路
    口，洪榮炳與曾立偉分別基於傷害之犯意，曾立偉持鐵棍1
    支（未扣案）毆打洪榮炳之身體，致洪榮炳受有左胸（左側
    胸壁延伸至靠近左後背）挫傷之傷害，洪榮炳則持鉗子1支
    （未扣案）毆打曾立偉，致曾立偉受有後頸擦傷、背部紅斑
    及四肢（左上肢背面、左下肢正面）腫痛、血腫等傷害。
三、案經洪榮炳與曾立偉分別訴由臺中市警察局第六分局報告臺
    灣臺中地方法院檢察署檢察官偵查起訴。
    理  由
一、認定犯罪事實所憑之證據及理由：
（一）按被告以外之人於審判外之陳述，經當事人於審判程序同
      意作為證據，法院審酌該言詞陳述或書面陳述作成時之情
      況，認為適當者，亦得為證據；當事人、代理人或辯護人
      於法院調查證據時，知有第159條第1項不得為證據之情形
      ，而未於言詞辯論終結前聲明異議，視為有前項之同意，
      刑事訴訟法第159條之5定有明文。查本件認定事實所引用
      之證據方法（包括證人之證述及文書等證據），已經本院
      於審理時提示被告洪榮炳與曾立偉，被告洪榮炳與曾立偉
      均未爭執其證據能力（見本院100年1月4日審判筆錄），
      揆諸前揭說明，可認為同意作為證據；而本院審酌該等證
      據作成時之情況，認為適當，自具有證據能力，而得採為
      證據，合先敘明。
（二）訊之被告曾立偉對於上開時、地與被告洪榮炳互毆之犯行
      坦承不諱。而被告洪榮炳則矢口否認有何傷害犯行，辯稱
      ：案發當天伊看到曾立偉拿鐵棍向伊衝過來，伊才用左手
      擋鐵棍，用右手拿鉗子防衛，但伊只是將鉗子舉起來而已
      ，沒有攻擊曾立偉等語。
（三）經查：
    1.被告曾立偉於警詢時陳稱：案發當天伊去找洪榮炳理論，
      因為老闆跟伊說，洪榮炳說伊不懷好意，要騙員工的錢，
      所以伊去找他理論，當時他騎摩托車，伊把他攔下，但沒
      有攔到，是他自己停下來，之後下車時手中就有拿一支尖
      尖的鉗子朝伊脖子刺，伊用左手擋下來，所以造成伊左手
      受傷，但尖端有刺到頸部，然後伊還手，順手從機車上拿
      出空心鐵棍攻擊他背部等語（見警卷第6頁）；並於偵訊
      時陳稱：（有無在99年5月29日19時40分許，在臺中市○
      ○區○○路口，與洪榮炳發生口角互毆，致雙方受有傷害
      ？）有。（有無拿工具毆打洪榮炳？）當時伊看到對方拿
      鉗子，所以伊拿鐵棍當工具毆打洪榮炳背部等語，及陳稱
      ：（洪榮炳是否有毆打你？）他有拿鉗子打伊等語（見偵
      查卷第21頁）。
    2.被告曾立偉於本院審理時具結證稱：（你是否認識被告洪
      榮炳？）認識，是同事。（你於99年5月29日19時40分許
      ，在臺中市○○路與惠來路口，有無遇到洪榮炳？）有。
      （你當時在那個路口做什麼？是否在那個路口等洪榮炳？
       ）伊在那個路口等洪榮炳買東西出來。（當時洪榮炳騎
      機車是自己停下來，還是你攔下來？）洪榮炳買東西出來
      ，騎機車要走的時候，伊把安全帽拿下來，向洪榮炳揮手
      ，洪榮炳就把機車停在路邊，他右手拿鉗子走向伊。（洪
      榮炳先拿出鉗子，還是你先拿出鐵棍？）是洪榮炳先拿鉗
      子走向伊，拿著鉗子指著伊，往伊的頸部刺，伊用左手擋
      開之後，伊的機車停在旁邊，就順手拿放在機車裡面的鐵
      棍打洪榮炳。（洪榮炳為何會無故突然拿鉗子走向你？）
      不知道。（當天你和洪榮炳有無口頭爭執？）沒有。（你
      當天是要把洪榮炳攔下來理論何事？）因為洪榮炳跟老闆
      說伊中午會打牌，說伊不懷好意，老闆說是洪榮炳講的，
      伊想問洪榮炳為何要這樣跟老闆說。（洪榮炳拿鉗子刺你
      的當下，你還沒有拿鐵棍攻擊他？）沒有。（洪榮炳除了
      拿鉗子攻擊你外，還有無以其他方式攻擊你？）沒有。（
      根據診斷證明書，你的四肢腫痛、血腫是如何而來？）伊
      用手腳去擋洪榮炳的攻擊。（當天洪榮炳攻擊你之前，你
      有無跟他說什麼話？）沒有。（為何都沒有講什麼話他就
      會攻擊你？）伊也不知道等語，並具結證稱：（你剛剛講
      的鐵棍是放在哪裡？）是放在摩托車前面的腳踏板，該鐵
      棍長大約60公分，直徑大約2公分，是空心的。（當天你
      去找洪榮炳為何要帶鐵棍？）那是伊工作的工具，是挽鐵
      器，伊是搭鷹架的。（你當天是從何處出發去找洪榮炳？
      ）是從工地出發去找洪榮炳。（為何鐵棍不放在工地，而
      要隨身攜帶？）因為那是伊自己私有的東西，都會隨身攜
      帶。（那支鐵棍目前在何處？）之前伊整理家裡面已經把
      它丟掉了，因為已經生銹了。（你剛剛說洪榮炳持鉗子走
      向你，就直接攻擊你，你為何有空拿鐵棍？）因為伊的機
      車就停在旁邊，伊用左手擋住他的攻擊，就用右手去拿鐵
      棍等語（見本院100年1月4日審判筆錄）。
    3.被告洪炳榮於99年5月29日因左胸（左側胸壁延伸至靠近
      左後背）挫傷，前往中國醫藥大學附設醫院急診診療等情
      ，有中國醫藥大學附設醫院99年5月29日診斷證明書及99
      年12月23日院醫事字第0990013699號函各1份在卷可稽（
      見警卷第8頁及本院卷第21頁）。以及被告曾立偉於99年5
      月30日前往行政院衛生署臺中醫院檢查結果，其受有後頸
      擦傷、背部紅斑及四肢（左上肢背面、左下肢正面）腫痛
      、血腫等傷害，亦有該院99年5月30日驗傷診斷書1份在卷
      可佐（見警卷第9頁）。
    4.參以，被告洪榮炳於本院審理時供稱：（你平常慣用左手
      或右手？）右手。（案發當天你鉗子原來放在那裡？）放
      在機車的置物箱裡面。（案發當天你是何時把鉗子從機車
      置物箱拿出來？）伊和曾立偉的機車都停好之後，曾立偉
      拿鐵棍朝伊衝過來，伊就從置物箱拿出鉗子出來，曾立偉
      拿鐵棍朝伊的背部打一下，之後伊用左手握住鐵棍，並問
      曾立偉要做什麼。（當時你的鉗子拿在那裡？）伊用右手
      拿鉗子，本來想攻擊曾立偉，看清楚是曾立偉後，就沒有
      動手。（你剛剛說曾立偉拿鐵棍朝你衝過來，你當時不是
      應該就知道那個人是曾立偉？）伊當時不知道那個人是曾
      立偉，因晚上視線不好，且當時雙方距離約二十公尺。（
      案發當時你和曾立偉是一直面對面嗎？）是等語（見本院
      卷第28頁背面）。
    5.經核上開被告曾立偉於本院審理具結證述內容，關於案發
      當天被告曾立偉與洪榮炳互為傷害之情節，與前揭被告曾
      立偉之警詢、偵訊陳述內容，大致相符，且關於被告曾立
      偉先以左手抵擋被告洪榮炳持鉗子攻擊，再以右手持鐵棍
      毆打被告洪榮炳等情，與前開被告2人受傷情形，及上開
      被告洪榮炳供稱案發當時渠等2人相對位置，均大致相符
      ，是上開被告曾立偉於本院審理時具結證述其與被告洪炳
      榮互為傷害情節，應非虛構，當屬可信。
    6.綜上，足認案發當時被告洪榮炳與曾立偉互為傷害，被告
      曾立偉持鐵棍毆打被告洪榮炳之身體，致被告洪榮炳受有
      左胸（左側胸壁延伸至靠近左後背）挫傷之傷害，被告洪
      榮炳則持鉗子毆打被告曾立偉，致被告曾立偉受有後頸擦
      傷、背部紅斑及四肢（左上肢背面、左下肢正面）腫痛、
      血腫等傷害。至被告洪榮炳辯稱其僅舉起鉗子，並未攻擊
      曾立偉云云，顯係事後卸責之詞，不足採信。
    7.按彼此互毆，必以一方初無傷人之行為，因排除對方不法
      之侵害而加以還擊，始得以正當防衛論，故無從分別何方
      為不法侵害之互毆行為，不得主張防衛權（最高法院30年
      度上字第1040號判例意旨參照）。查本件被告2人於上開
      時、地互為傷害，乃屬無從分別何方為不法侵害之互毆行
      為，被告洪榮炳自不得主張防衛權，併此敘明。
    8.從而，本件事證明確，被告2人之犯行堪以認定，應予依
      法論科。
二、所犯法條及刑之酌科：
（一）核被告洪榮炳對被告曾立偉所為上開傷害行為，及被告曾
      立偉對被告洪榮炳所為上開傷害行為，均係犯刑法第277
      條第1項之普通傷害罪。
（二）查被告洪榮炳前因妨害自由案件，經本院先以93年度少連
      訴字第125號判決判處有期徒刑5月確定，復以96年度聲減
      字第7014號裁定減為有期徒刑2月又15日確定，並於97年
      5月29日易科罰金執行完畢等情，有臺灣臺中地方法院檢
      察署刑案資料查註紀錄表及臺灣高等法院被告前案紀錄表
      各1份在卷足憑，則其前受有期徒刑執行完畢，於5年內故
      意再犯本件有期徒刑以上之罪，乃屬累犯，應依刑法第47
      條第1項之規定加重其刑。又查被告曾立偉前因過失傷害
      案件，經本院以96年度中交簡字第1698號判決判處有期徒
      刑4月，減為有期徒刑2月確定，並於97年2月12日易科罰
      金執行完畢等情，有臺灣臺中地方法院檢察署刑案資料查
      註紀錄表及臺灣高等法院被告前案紀錄表各1份在卷足憑
      ，則其前受有期徒刑執行完畢，於5年內故意再犯本件有
      期徒刑以上之罪，乃屬累犯，應依刑法第47條第1項之規
      定加重其刑。
（三）爰審酌被告2人之犯罪動機、手段，及被告洪榮炳對被告
      曾立偉所造成傷害，以及被告曾立偉對被告洪榮炳所造成
      傷害等一切情狀，分別量處如主文所示之刑，並各諭知易
      科罰金之折算標準。
（四）又被告洪榮炳為上開傷害犯行所持鉗子1支，及被告曾立
      偉為上開傷害犯行所持鐵棍1支，分別係被告2人工作上所
      用之物，業據被告洪炳榮與曾立偉於本院審理時分別供明
      在卷，則上開物品既均非專供犯罪之用，被告2人僅偶然
      間持以傷人，且上開物品均非屬違禁物，亦均未扣案，爰
      不予宣告沒收，併此敘明。
據上論斷，應依刑事訴訟法第299條第1項前段，刑法第277條第1
項、第47條第1項、第41條第1項前段，刑法施行法第1條之1第1
項、第2項前段，判決如主文。
本案經檢察官謝志遠到庭執行職務。
中    華    民    國   100    年    1     月    26    日
                  刑事第五庭  法  官  賴秀雯
上正本證明與原本無異。
如不服本判決應於判決送達後十日內向本院提出上訴狀，並應敘
述上訴理由（均須按他造當事人之數附繕本）「切勿逕送上級法
院」。
告訴人或被害人如對於本判決不服者，應具備理由請求檢察官上
訴，其上訴期間之計算係以檢察官收受判決正本之日期為準。
中    華    民    國   100    年    1     月    26    日
                              書記官  江美琪
附錄論罪科刑法條
中華民國刑法第277條（普通傷害罪）
傷害人之身體或健康者，處 3 年以下有期徒刑、拘役或 1 千元
以下罰金。
犯前項之罪因而致人於死者，處無期徒刑或 7 年以上有期徒刑
；致重傷者，處 3 年以上 10 年以下有期徒刑。